【裁判字號】    97,上易,89
【裁判日期】    970528
【裁判案由】    損害賠償
【裁判全文】
臺灣高等法院高雄分院民事判決          97年度上易字第89號
上  訴  人  甲○
被上訴人    乙○○
上列當事人間損害賠償事件，上訴人對於中華民國97年1 月11日
臺灣屏東地方法院96年度訴字第637 號第一審判決提起上訴，本
院於97年5 月14日言詞辯論終結，判決如下：
    主  文
原判決關於命上訴人給付之金額超過新臺幣拾萬零陸佰玖拾貳
元本息部分，及該部分假執行之宣告，暨訴訟費用之裁判（確定
部分除外），廢棄。
上廢棄部分，被上訴人在第一審之訴及假執行之聲請，駁回。
其餘上訴駁回。
第一、二審訴訟費用（確定部分除外），由上訴人負擔二分之一
，餘由被上訴人負擔。
    事實及理由
一、被上訴人起訴主張，上訴人於95年11月16日21時27分許，駕
    駛ND3-295 號重型機車，沿屏東縣里港鄉○○村○○路，由
    北向南行駛，行經中山路27號前，疏未注意車前狀況，並隨
    時採取必要之安全措施，以避免危險之發生，而撞及適由該
    路東側穿越至西側之行人即被上訴人，致被上訴人倒地，受
    有右脛骨腓骨骨折、左肱骨頸骨骨折、胸部挫傷、頭部外傷
    及額頭撕裂傷2 1 公分等傷害，經送醫治療，共支出醫療
    費新台幣（下同）43,465元，請人開車接送來回醫院診治，
    共支付交通費32,400元，無法自理生活，照顧年幼子女，分
    別以每日2,000 元請人看護、照顧子女，前後60日，共支付
    看護費120,000 元，子女保育費120,000 元，一年無法工作
    ，以所經營之雲南美食泰式料理店每月收入40,000元計算，
    減少工作收入損失為480,000 元，又此次車禍，被上訴人身
    心受創很深，請求精神慰撫金500,000 元，以上合計1,295,
    865 元，被上訴人爰依侵權行為之法律關係，訴請上訴人給
    付1,295,865 元及自起訴狀繕本送達翌日起，至清償日止，
    按年息百分之五計算之利息，並陳明願供擔保，請准宣告假
    執行。（原審判准被上訴人請求醫療費43,465元、交通費32
    ,400 元 、看護費120,000 元、減少工作收入損失480,000
    元、精神慰撫金100,000 元，並扣除被上訴人應負之過失比
    例百分之二十後，判決上訴人應賠償620,692 元。被上訴人
    就敗訴部分，未據聲明不服）。被上訴人於本院答辯聲明：
    (一)上訴駁回。(二)第二審訴訟費用由上訴人負擔。
二、上訴人則以：中山路距事故地點北方78.4公尺處有斑馬線可
    供行人穿越，被上訴人疏未依道路交通安全規則第134 條第
    1 項規定穿越道路，於本件事故發生，顯有重大過失，且無
    證據可資證明被上訴人請人看護之時日須達2 個月。又原審
    認定被上訴人減少工作收入損失為480,000 元，顯無依據，
    應以120,000 元為適當云云，資為抗辯。於本院上訴聲明：
    (一)原判決關於命上訴人給付部分，廢棄。(二)上廢棄部分，被
    上訴人在第一審之訴駁回。(三)第一、二審訴訟費用由上訴人
    負擔。
三、被上訴人主張，上訴人於95年11月16日21時27分許，駕駛ND
    3 －295 號重型機車，沿屏東縣里港鄉○○村○○路，由北
    向南行駛，行經中山路27號前，疏未注意車前狀況，並隨時
    採取必要之安全措施，以避免危險之發生，而撞及適由該路
    東側穿越至西側之行人即被上訴人，致被上訴人倒地，受有
    右脛骨腓骨骨折、左肱骨頸骨骨折、胸部挫傷、頭部外傷及
    額頭撕裂傷2 ×1 公分等傷害之事實，業據提出醫療費用收
    據（原審交附民卷5~38頁）、診斷證明書（本審卷37頁）在
    卷為證，且經本院調取屏東地方法院96年交簡上字第38號刑
    事卷宗查核屬實，復為上訴人所不爭執，自可信為真實。
四、按，因故意或過失，不法侵害他人之權利者，負損害賠償責
    任；汽車、機車或其他非依軌道行駛之動力車輛，在使用中
    加損害於他人者，駕駛人應賠償因此所生之損害；不法侵害
    他人之身體或健康者，對於被害人因此喪失或減少勞動能力
    ，或增加生活上之需要時，應負損害賠償責任；不法侵害他
    人之身體或健康者，被害人雖非財產上之損害，亦得請求賠
    償相當之金額，民法第184 條第1 項、第191 條之2 、第19
    3 條第1 項、第195 條第1 項分別定有明文。從而，被上訴
    人基於侵權行為之法律關係訴請上訴人賠償損害，於法自屬
    有據。是本件爭點：(一)被上訴人得請求賠償之範圍為何？(二)
    被上訴人是否與有過失，而應減輕上訴人賠償之金額？
五、被上訴人得請求賠償之範圍為何？
  (一)醫療費用部分：
    被上訴人主張，其因本件車禍，經送醫診療，共支出醫療費
    43,465元，業據提出醫療費收據共30張在卷（原審交附民卷
    5~38頁）為證，且為上訴人所不爭執，則被上訴人請求上訴
    人賠償醫療費43,465元，應予准許。
  (二)交通費用部分：
    被上訴人主張，其因來回醫院診治，請人開車接送，共支出
    交通費32,400元，業據提出訴外人趙世春出具之收據一張在
    卷（原審交附民卷30頁）為證，且為上訴人所不爭執，則被
    上訴人請求上訴人賠償交通費32,400元，應予准許。
  (三)看護費用部分：
    被上訴人主張，其因無法自理生活，以每日2,000 元請人看
    護，前後60日，共支付看護費120,000 元，業據提出訴外人
    李魯小招出具之收據一張在卷（原審交附民卷31頁）為證，
    然為上訴人所否認，並抗辯稱，並無證據可資證明被上訴人
    請人看護之時日需達2 個月云云。經查，依據被上訴人在上
    開刑事案件提出之寶建醫院診斷證明書記載：「被上訴人因
    上開車禍於95年11月16日急診入院接受內固定手術及傷口縫
    合術，於95年11月23日出院，共計8 日，．．住院期間及出
    院後一個月需專人照護。」，有該診斷證明書附上開刑事案
    件，經本院調卷查核屬實，則本院認被上訴人需請人看護之
    時日為40日，又現時看護費用之行情，為每日2,000 元，亦
    為上訴人所不爭執，則被上訴人得請求賠償之看護費用以80
    ,000 元 （2,000 40=80,000） 為適當，超過部分之請求
    ，為無理由。
  (四)工作收入減少之損失部分
    被上訴人提出技術士證書及營利事業登記證（原審卷29、30
    頁），主張其有中餐烹調技術士證書，在屏東縣里港鄉○○
    村○○路36號經營金三角雲南美食泰式料理，每月收入40,0
    00元，前後1 年無法工作，共減少工作收入480,000 元，惟
    於本院已與上訴人達成協議，以半年不能工作，每個月工作
    收入損失20,000元，共計120,000 元範圍請求，則被上訴人
    請求上訴人賠償工作收入減少之損失120,000 元，為有理由
    ，超過部分之請求，為無理由。
  (五)精神慰撫金部分
    被上訴人因本件車禍致受上開之傷害，身心受創自屬非小。
    查，被上訴人專科畢業，經營餐飲業，其夫務農，家有就讀
    國中、小子女3 人，與其夫子女同住其夫兄弟共有之祖厝。
    上訴人高職畢業，原擔任師，現因車禍受傷無業，名下無
    財產，業據兩造各自陳明在卷，並經原審法院查明屬實，有
    稅務電子閘門財產所得調件明細表在卷（原審卷28頁）可稽
    。本院斟酌兩造身分、地位、經濟狀況及被上訴人受害之程
    度，認被上訴人請求之精神慰撫金以100,000 元為適當，超
    過部分之請求為無理由。
  (六)綜上，被上訴人可得請求賠償之金額為375,865 元（43,465
    + 32,400+80,000+120,000+100,000=375,865）
六、被上訴人是否與有過失，而應減輕上訴人賠償之金額？
    按，損害之發生或擴大，被害人與有過失者，法院得減輕賠
    償金額或免除之，民法第217 條第1 項定有明文。經查，肇
    事道路即中山路，距事故地點北方78.4公尺處，有斑馬線可
    供行人穿越，業據上開刑事案件查明在卷。本件被上訴人未
    遵守道路交通安全規則第134 條第1 款所定，於設有行人穿
    越道者，必須經由行人穿越道穿越，不得在其100 公尺範圍
    內穿越道路之規定，逕於上開事故地點穿越中山路，因而遭
    上訴人駕車撞及，於本件事故之發生自屬與有過失。本院審
    酌上訴人違反道路交通安全規則第94條第3 項所定，未注意
    車前狀況，隨時採取必要之安全措施之規定，於本件車禍之
    發生，違規情節較重，為肇事主因，被上訴人違反上開規定
    ，於本件車禍之發生違規情節較輕，為肇事次因，認其兩人
    所應負之過失比例，為上訴人百分之八十，被上訴人百分之
    二十，據此比例，上訴人應賠償之金額應減為300,692 元（
    375,865 80100=300,692）。
七、基上，被上訴人本於侵權行為之法律關係，請求上訴人給付
    300,692 元及自起訴狀繕本送達翌日（即96年8 月16日）起
    ，至清償日止，按年息百分之五計算之法定遲延利息，為有
    理由，應予准許，超過部分之請求為無理由，應予駁回。原
    審法院就上開應准許部分，為被上訴人勝訴判決，並無不合
    ，上訴人上訴指摘原判決此部分不當，求予廢棄改判，為無
    理由，應予駁回。至超過上開應准許金額，原審法院為被上
    訴人勝訴判決部分，尚有未合，上訴人上訴指摘原判決此部
    分不當，求予廢棄改判，為無理由，應由本院廢棄改判之。
八、本件事證明確，兩造其餘攻擊防禦方法，與本件判斷結果，
    不生影響，自不逐一論述，併此明。
據上論結，本件上訴為一部有理由，一部無理由，依民事訴訟法
第449第1項、第450條、第79條，判決如主文。
中    華    民    國    97    年    5     月    28    日
                            民事第五庭
                                審判長法官  蔡明宛
                                法      官  曾錦昌
                                法      官  魏式璧
以上正本證明與原本無異。
本件判決不得上訴。
中    華    民    國    97    年    5     月    29    日
                                書  記  官  鄔維玲
                                                  QWF


司法院資訊處製作；財團法人民間司法改革基金會備份。
